臺北高等行政法院裁定
　　　　　　　　　　　　　　　　　　 96年度訴字第01509號
原　　　告　甲○○
被　　　告　勞工保險局
代　表　人　乙○○（總經理）
上列當事人間因勞保事件，原告不服行政院勞工委員會中華民國
96年3 月12日勞訴字第0950052015號訴願決定，提起行政訴訟。
本院裁定如下：
    主  文
原告之訴駁回。
訴訟費用由原告負擔。
    理  由
一、按當事人提起撤銷訴訟或課以義務訴訟，經先經合法訴願程
    序為前提，此觀行政訴訟法第4條、第5條之規定甚明。又原
    告起訴不合程式或不備其他要件，行政法院應以裁定駁回之
    ，為同法第107條第1項第10款所明定。次按「人民對於中央
    或地方機關之行政處分，認為違法或不當，致損害其權利或
    利益者，得依本法提起訴願。但法律另有規定者，從其規定
    。」為訴願法第1 條所明定。其中「法律另有規定者，從其
    規定。」係指就特定類別事件，法律規定不服行政處分之當
    事人，提起訴願之前應先經先行程序，而先行程序亦屬行政
    程序之一環。又「中央主管機關統籌全國勞工保險業務，設
    勞工保險局為保險人，辦理勞工保險業務。為監督勞工保險
    業務及審議保險爭議事項，由有關政府代表、勞工代表、資
    方代表及專家各佔4 分之1 為原則，組織勞工保險監理委員
    會行之。．．．勞工保險爭議事項審議辦法，由中央主管機
    關擬訂，報請行政院核定之。」、「本辦法依勞工保險條例
    第5 條第3 項規定訂定之。」、「投保單位、被保險人、受
    益人或全民健康保險醫事服務機構（以下均稱申請人）對勞
    工保險局（以下簡稱勞保局）下列事項之核定發生爭議時，
    得依本辦法規定申請審議：．．．四有關保險給付事項。五
    有關職業傷病事項。六有關殘廢等級事項。七有關職業災害
    診療費用事項。．．．」、「申請人依前條規定申請審議時
    ，應於接到勞保局核定通知文件之翌日起60日內，填具勞工
    保險爭議事項審議申請書，並檢附有關證件經由勞保局向勞
    工保險監理委員會申請審議。」勞工保險條例第5 條、勞工
    保險爭議事項審議辦法第1 條、第2 條及第3 條第1 項前段
    分別定有明文。是以，當事人因勞保爭議，不服勞工保險局
    之核定，應先向勞工保險監理委員會申請審議，若不服爭議
    審定，再行提起訴願以救濟之。而訴願之提起，應自行政處
    分達到或公告期滿之次日起30日內為之；訴願人不在受理訴
    願機關所在地住居者，計算法定期間，應扣除在途期間；期
    間之計算，除法律另有規定外，依民法之規定；於一定期日
    或期間內，應為意思表示或給付者，其期日或期間之末日，
    為星期日、紀念日或其他休息日時，以其休息日之次日代之
    ，分別為訴願法第14條第1 項、第16條、第17條及民法第12
    2 條所規定。若逾越此30日之不變期間而提起訴願，即為法
    所不許。
二、依首開說明，當事人就勞保爭議事件不服被告之核定，應先
    向勞工保險監理委員會申請審議，若不服爭議審定，依訴願
    法第14條第1 項規定，應於收受爭議審定書30日內提起訴願
    。又行政程序法第74條第1 、2 項規定：「送達，不能依前
    2 條（第72條、第73條）規定為之者，得將文書寄存送達地
    之地方自治或警察機關，並作送達通知書兩份，1 份黏貼於
    應受送達人住居所、事務所、營業所或其就業處所門首，另
    1 份交由鄰居轉交或置於該送達處所信箱或其他適當位置，
    以為送達。前項情形，由郵政機關為送達者，得將文書寄存
    於送達地之郵政機關。」故寄存送達，祇要具備：(一)於應為
    送達之處所，不獲會晤受送達人本人，及其同居人或受僱人
    。(二)將文書寄存送達地之自治或警察機關；其由郵政機關送
    達者，得將文書寄存於附近之郵政機關，寄存機關應保存3
    個月。(三)製作通知書2 份，1 份黏貼於送達處所之門首。1
    份交由鄰居轉交或置於應受送達人之信箱或其他適當之處所
    等要件，即係合法。合法之寄存送達，無論應受送達人實際
    上於何時受領文書，均以寄存之日期，視為收受送達之日期
    而發生送達之效力。
三、本件原告以樂榮工業股份有限公司為投保單位，加入勞工保
    險為被保險人。原告以因腦中風診斷殘廢，於民國（下同）
    95年8 月25日檢據向被告申請普通疾病殘廢給付。經被告審
    查，以原告殘廢程度符合勞工保險殘廢給付標準表第8 項第
    7 等級之給付標準，乃以95年9 月5 日第000000000039號函
    （下稱原處分）核定按該等級發給440 日殘廢給付。原告不
    服，申請審議，經勞工保險監理委員會95年11月1 日95保監
    審字第3185號審定書遭駁回後，續提起訴願。經訴願機關以
    原告提起訴願逾越法定期限，而決定不受理駁回。原告仍不
    服，遂提起本件行政訴訟，聲明請求被告應核付原告640 日
    殘廢給付云云。
四、經查，本件原告不服原處分，提起爭議審議後，經勞工保險
    監理委員會以上開審定書於95年11月8 日送達於原告住所，
    未獲會晤原告，亦無受領文書之同居人或受僱人，爰由郵務
    人員將該審定書寄存於送達地之台北青田郵局，並作送達通
    知書2 份，1 份黏貼於應受送達人住居所、事務所或營業所
    門首，1 份置於應受送達人之信箱，以為送達，此有原審定
    卷附郵務送達證書1 紙為證。是其送達合於上開行政程序法
    第74條第1 項、第2 項規定，於95年11月8 日即生合法送達
    效力。而原告設址臺北市，毋庸扣除在途期間，是以原告提
    起訴願之期間應自95年11月9 日起算，計至95年12月8 日（
    星期五）屆滿，惟原告遲至95年12月18日始向被告提出訴願
    書，此有被告所屬北區管理中心收文章日戳可憑（參訴願卷
    ），故原告提起訴願已逾法定不變期間，本件訴願決定以不
    受理駁回原告之訴願，並無不合。雖原告主張其實際收受該
    審定書之日期為95年11月23日，並提出台北青田郵局所蓋領
    取日章戳之勞工保險監理委員會信封影本1 紙為證云云，惟
    依前開說明，合法之寄存送達，無論應受送達人實際上於何
    時受領文書，均以寄存之日期視為收受送達之日期而發生送
    達之效力。則上開審定書於95年11月8 日合法寄存送達於台
    北青田郵局，即已生送達之效力，故原告上揭主張，顯係誤
    解法令，不足採信。從而，本件訴願決定以原告提起訴願逾
    期為不受理決定，並無違誤；原告復就本件提起行政訴訟，
    即非合法，應以裁定駁回。又本件既因不合法應予駁回，原
    告其餘實體主張是否有理由，即屬毋庸審究，併此明。
五、依行政訴訟法第107 條第1 項第10款、第104 條、民事訴訟
    法第95條、第78條，裁定如主文。
中　　華　　民　　國　　96　　年　　10　　月　　9　　 日
                       第四庭審判長法  官　陳國成
                                   法  官  陳忠行
                                   法  官  陳秀
上為正本係照原本作成。
如不服本裁定，應於送達後10日內向本院提出抗告狀（須按他造
人數附繕本）。
中　　華　　民　　國　　96　　年　　10　　月　　9　　 日
    　　  　　　　　　　    　     書記官  楊子鋒
